【裁判字號】    95,交易,669
【裁判日期】    951106
【裁判案由】    過失致死
【裁判全文】
臺灣臺北地方法院刑事判決             95年度交易字第669號
公  訴  人  臺灣臺北地方法院檢察署檢察官
被      告  甲○○
上列被告因過失致死案件，經檢察官聲請簡易判決處刑（95年偵
字第12254 號），本院台北簡易庭認不宜以簡易判決處刑（95年
度北交簡字第2436號），移送前來由本院改依通常程序審理，因
被告於準備程序中就犯罪事實為有罪之陳述，經本院合議庭裁定
由受命法官獨任進行簡式審判程序審理，本院判決如下：
    主  文
甲○○因過失致人於死，處有期徒刑伍月，如易科罰金，以銀元
參佰元即新台幣玖佰元折算壹日。緩刑貳年。
    事  實
一、甲○○於民國94年12月18日中午12時15分許，駕駛車牌號碼
    330-FAE 號重型機車，沿臺北市中山區○○○路由西往東方
    向行駛，本在臺北市中山區○○○路與民生東路口停等綠燈
    ，待綠燈亮起往前行駛時，本應注意機車行駛時，駕駛人應
    注意車前狀況，並隨時採取必要安全措施，且於行經行人穿
    越道，遇有行人穿越時，無論有無交通指揮人員指揮或號誌
    指示，均應暫停讓行人先行通過，而當時天氣晴、日間自然
    光線，路面鋪設柏油、乾燥又無缺陷，車況及視距亦均良好
    ，無障礙物，並無不能注意之情事，竟疏未注意及此，不慎
    撞及當時行人燈號已轉為紅燈、本身亦違規沿台北市○○○
    路與民生東路口東側人行穿越道由南往北方向正要穿越馬路
    之許曾水卿，致許曾水卿倒地受到頭部外傷顱骨骨折、左側
    硬腦膜下血腫及右側額葉腦內血腫、腦挫傷、外傷性水腦症
    、外傷性癲癇、腦損傷後遺症及顱內出血，經送醫救治後，
    延至95年4 月18日下午11時50分死亡。甲○○於肇事後隨即
    由朋友打電話報警處理，且在未被有偵查犯罪職權之機關或
    公務員知悉犯罪行為人前，不逃避裁判，於警員前往現場處
    理時，當場承認為肇事人，自首而接受裁判。
二、案經臺灣臺北地方法院檢察署檢察官簽分後偵查起訴。
    理  由
一、上揭事實，業據被告甲○○於警詢、偵訊及本院審理時均坦
    承不諱，核與證人即現場目擊者陳明和於警詢時證述之情節
    相符（見95年度偵字第5146號偵卷第18頁）。而被害人許曾
    水卿因本件交通事故受有頭部外傷顱骨骨折、左側硬腦膜下
    血腫及右側額葉腦內血腫、腦挫傷、外傷性水腦症、外傷性
    癲癇、腦損傷後遺症及顱內出血，經送醫救治後，延至95年
    4 月18日下午11時50分死亡等情，亦有馬偕紀念醫院淡水院
    區甲種診斷證明書（見95年度偵字第5146號偵卷第12頁）、
    臺灣臺北地方法院檢察署相驗屍體證明書與法醫驗斷書（見
    95年度相字第325號卷第19、22-27頁）等件附卷可佐。此外
    ，並有道路交通事故調查報告表、現場圖、談話記錄表、照
    片及道路交通事故補充資料表（見95年度偵字第5146號偵卷
    第13-26 頁）等件在卷可證。綜此，由上開證人證詞及相關
    書證等補強證據，足見被告之自白核與事實相符。
二、按「汽車行經行人穿越道，遇有行人穿越時，無論有無交通
    指揮人員指揮或號誌指示，均應暫停讓行人先行通過」、「
    汽車行駛時，駕駛人應注意車前狀況及兩車併行之間隔，並
    隨時採取必要之安全措施」，道路交通安全規則第103條第2
    項、第94條第3 項分別定有明文。查依道路交通事故調查報
    告表各欄項目之明細內容，顯示當時天氣晴、日間自然光線
    ，路面鋪設柏油、乾燥又無缺陷，車況及視距亦均良好，並
    無其他不能注意之情形。又依被告在偵訊時自白：「（問：
    自認車禍過失在何處？）（答：應該是沒有注意到行人。）
    」（見95年度偵字第12254號偵卷第5頁），顯見被告有未注
    意車前狀況及暫停讓在行人穿越道行走之行人先行通過之過
    失甚明。另被害人因本件交通事故受有頭部外傷顱骨骨折、
    左側硬腦膜下血腫及右側額葉腦內血腫、腦挫傷、外傷性水
    腦症、外傷性癲癇、腦損傷後遺症及顱內出血，經送醫救治
    後，延至95年4 月18日下午11時50分死亡，被告上開駕車過
    失行為與被害人之死亡間，有相當因果關係，亦堪認定。再
    按「行人穿越道路，有交通指揮人員指揮或有燈光號誌指示
    者，應依交通指揮人員之指揮或號誌之指示前進」，道路交
    通安全規則第134條第4款前段亦有明文。本件被告自承原本
    在林森北路與民生東路口停等綠燈，待綠燈亮起以時速20公
    里往前行駛時，才以機車左手把擦撞當時在林森北路與民生
    東路口東側人行穿越道由南往北方向正要穿越馬路之被害人
    等情，核與證人即目擊者陳明和於警詢時證稱：「當時我看
    到330-FAE 號大型重機沿民生東路西向東行駛至路口西側停
    等紅燈，綠燈後330-FAE 號大型重機起步西向東行駛，後來
    我轉頭向民生東路東側看時，看到330-FAE 號大型重機倒在
    行人穿越道上」之情節大致相符（見95年度偵字第5416號偵
    卷第18頁），顯見被告係待綠燈亮起後再行起步行駛。而由
    道路交通事故現場圖之繪製位置顯示，被告係在第二車道擦
    撞被害人，則以被告自機車停等區起步行駛至擦撞處之距離
    ，以及被告車速約時速20公里計算，被害人有未依號誌指示
    前進之過失，亦堪以認定（臺北市政府警察局事故肇事原因
    初步分析研判表亦同此認定，見95年度偵字第5416號偵卷第
    11頁）。是本件事證明確，被告犯行堪以認定，應予依法論
    科。
三、查被告行為後，刑法業經立法院通過修正，於94年2月2日經
    總統公布修正，並自95年7月1日生效。按行為後法律有變更
    者，適用行為時之法律，但行為後之法律有利於行為人者，
    適用最有利於行為人之法律，現行刑法第2條第1項定有明文
    。此條規定乃與刑法第1 條罪刑法定主義契合，而貫徹法律
    禁止溯及既往原則，係規範行為後法律變更所生新舊法律比
    較適用之準據法，是刑法第2條本身雖經修正，但刑法第2條
    既屬適用法律之準據法，本身尚無比較新舊法之問題，應一
    律適用裁判時之現行刑法第2 條規定以決定適用之刑罰法律
    ，先予辨明。又以本次刑法修正之比較新舊法，應就罪刑有
    關之共犯、未遂犯、想像競合犯、牽連犯、連續犯、結合犯
    ，以及累犯加重、自首減輕暨其他法定加減原因（如身分加
    減）與加減例等一切情形，綜其全部罪刑之結果而為比較（
    最高法院95年5月23日95年度第8次刑庭會議決議可資參照）
    。經查，(一)刑法第276條第1項科罰金刑部分，原配合刑法第
    33條第5款及罰金罰鍰提高標準條例第1條之規定，法定刑為
    銀元1元以上銀元3萬元以下罰金，而配合新修正第33條第5
    款及刑法施行法第1之1條第1項、第2項之規定，法定刑為新
    臺幣1千元以上新臺幣9萬元以下罰金；(二)自首部分，新法將
    原刑法第62條：「對於未發覺之罪自首而受裁判者，減輕其
    刑。但有特別規定者，依其規定」之規定，修正為：「對於
    未發覺之罪自首而受裁判者，得減輕其刑。但有特別規定者
    ，依其規定」，以舊法較有利於被告；(三)易科罰金部分，新
    法將原刑法第41條：「犯最重本刑為五年以下有期徒刑以下
    之刑之罪，而受六個月以下有期徒刑或拘役之宣告，因身體
    、教育、職業、家庭之關係或其他正當事由，執行顯有困難
    者，得以一元以上三元以下折算一日，易科罰金。但確因不
    執行所宣告之刑，難收矯正之效，或難以維持法秩序者，不
    在此限。併合處罰之數罪，均有前項情形，其應執行之刑逾
    六月者，亦同」之規定，修正為：「犯最重本刑為五年以下
    有期徒刑以下之刑之罪，而受六個月以下有期徒刑或拘役之
    宣告者，得以新臺幣一千元、二千元或三千元折算一日，易
    科罰金。但確因不執行所宣告之刑，難收矯正之效，或難以
    維持法秩序者，不在此限。前項規定於數罪併罰，其應執行
    之刑未逾六月者，亦適用之」，以舊法較有利於被告。本院
    經綜合比較上開法律變更之情形，以94年2月2日修正公布前
    之規定對於被告較為有利，依據修正後刑法第2條第1項前段
    之規定，即應適用修正前之上開刑法規定，合先敘明。
四、核被告所為，係犯修正前刑法第276條第1項之過失致死罪。
    又被告於肇事後，在臺北市政府警察局中山分局交通分隊警
    員前往現場處理時，於其上開犯行未為任何有偵查犯罪職權
    之公務員知悉前，不逃避裁判而當場向警員自首，承認其為
    肇事人，有記載被告上開自首情形之自首調查表附卷可參（
    見95年度偵字第5416號偵卷第22頁），顯見被告已向該管公
    務員申述犯罪事實，而不逃避裁判，已合於刑法第62條前段
    所定對於未發覺之犯罪自首而接受裁判之要件，應依該條規
    定減輕其刑。又被告騎車行經行人穿越道，卻不依規定禮讓
    行人優先通行，因而致被害人受有上開傷害後死亡，即應依
    道路交通管理處罰條例第86條第1 項規定加重其刑。被告同
    時有刑之加重及減輕事由，應先加後減之。爰審酌：(一)被告
    係高中畢業之學歷，智識程度非低；(二)被告係因過失，始在
    綠燈起步行駛後，擦撞未依號誌指示而在行人穿越道行走之
    被害人之違反義務程度；(三)被害人因本件事故先受有頭部外
    傷顱骨骨折、左側硬腦膜下血腫及右側額葉腦內血腫、腦挫
    傷、外傷性水腦症、外傷性癲癇、腦損傷後遺症及顱內出血
    等傷害，經送醫救治後，延至95年4 月18日下午11時50分死
    亡，顯見被告所為造成被害人生前異常痛苦，其所生危險及
    危害均高；(四)被告於警詢、偵訊及本院審理時均能坦承犯行
    ，且事後業經調解成立而賠償被害人家屬，並取得被害人家
    屬宥恕而撤回告訴（此有刑事撤回告訴狀在卷可稽，見本院
    卷第21頁），顯有悔意之犯後態度等一切情狀，量處如主文
    所示之刑，並諭知易科罰金之折算標準。末查被告前未曾因
    故意犯罪受有期徒刑以上刑之宣告，此有卷附臺灣高等法院
    被告前案紀錄表可按，其因一時失慮，偶罹刑典，經此罪刑
    之宣告後，當知所警惕，信無再犯之虞，本院認就其所宣告
    之刑以暫不執行為適當，爰宣告緩刑2年，以勵自新。
據上論斷，應依刑事訴訟法第273條之1第1項、第299條第1 項前
段，道路交通管理處罰條例第86條第1項，刑法第2條第1 項前段
、第74條第1項第1款、94年2月2日修正公布前刑法第276條第1項
、第62條前段、第41條第1項前段，罰金罰鍰提高標準條例第1條
前段、95年5月17日修正公布前罰金罰鍰提高標準條例第2條，現
行法規所定貨幣單位折算新臺幣條例第2條，判決如主文。
本案經檢察官於知慶到庭執行職務。
中    華    民    國    95    年    11    月    6    日
                          交通法庭    法  官  林孟皇
本正本證明與原本無異。
如不服本判決，應於判決送達後10日內向本院提出上訴狀（應抄
附繕本）。告訴人或被害人如對於本判決不服者，應具備理由請
求檢察官上訴，其上訴期間之計算係以檢察官收受判決正本之日
期為準。
                                      書記官  宋德華
中    華    民    國    95    年    11    月    6    日
附錄本案論罪科刑法條全文：
中華民國刑法第276條（過失致死罪）
因過失致人於死者，處二年以下有期徒刑、拘役或二千元以下罰
金。
從事業務之人，因業務上之過失犯前項之罪者，處五年以下有期
徒刑或拘役，得併科三千元以下罰金。


司法院資訊處製作；財團法人民間司法改革基金會備份。
